【裁判字號】    98,交聲,874
【裁判日期】    980724
【裁判案由】    違反道路交通管理處罰條例聲明異議
【裁判全文】
臺灣桃園地方法院交通事件裁定         98年度交聲字第874號
原處分機關  交通部公路總局新竹區監理所桃園監理站
異  議  人
即受處分人  甲○○
上列異議人即受處分人因違反道路交通管理處罰條例案件，對於
交通部公路總局新竹區監理所桃園監理站民國98年3 月9 日所為
之處分（原處分案號：桃監裁罰字第裁52-DB0000000號）聲明異
議，本院裁定如下：
    主  文
原處分撤銷。
甲○○不罰。
    理  由
一、按犯罪事實應依證據認定之，無證據不得推定其犯罪事實；
    又不能證明被告犯罪或其行為不罰者，應諭知無罪之判決，
    刑事訴訟法第154 條第2 項、第301 條第1 項分別定有明文
    。次按認定不利於被告之事實，須依積極證據，苟積極證據
    不足為不利於被告事實之認定時，即應為有利於被告之認定
    ，更不必有何有利之證據；且事實之認定，應憑證據，如未
    能發現相當證據，或證據不足以證明，自不能以推測或擬制
    之方法，以為裁判基礎；而認定犯罪事實所憑證據，雖不以
    直接證據為限，間接證據亦包括在內；然而無論直接或間接
    證據，其為訴訟上之證明，須於通常一般之人均不致有所懷
    疑，而得確信其為真實之程度者，始得據為有罪之認定，若
    其關於被告是否犯罪之證明未能達此程度，而有合理性懷疑
    之存在，致使無從形成有罪之確信，根據「罪證有疑，利於
    被告」之證據法則，即不得遽為不利被告之認定，亦分別有
    最高法院30年上字第816 號、40年台上字第86號、76年台上
    字第4986號等判例可資參照。而依道路交通管理處罰條例第
    89條規定，法院受理有關交通事件，準用刑事訴訟法之規定
    ，前開規定自得適用於本件聲明異議案件。
二、原處分意旨略以：異議人即受處分人甲○○（下稱異議人）
    騎乘車牌號碼MD3-616 號重型機車，於民國97年12月31日19
    時42分許，在桃園縣龜山鄉○○路、公華坑路口處，因行經
    有燈光號誌管制之交岔路口闖紅燈，為桃園縣政府警察局龜
    山分局警備隊員警掣單舉發。原處分機關認異議人違反道路
    交通管理處罰條例第53條第1 項之規定，於98年3 月9 日裁
    處異議人罰鍰新臺幣（以下同）1,800 元，並記違規點數3
    點。
三、聲明異議意旨則以：伊於前開時、地遭員警攔查，疑員警攔
    查處之道路轉彎弧度，從舉發地點目視有視角判斷上之差異
    ，加上該路口伊所見之號誌與員警舉發之違規號誌不同，伊
    看到的號誌係綠燈，員警仍堅持認定伊闖紅燈，實有誤判之
    可能性，為此提出異議，請求撤銷原處分等語。
四、按汽車駕駛人，行經有燈光號誌管制之交岔路口闖紅燈者，
    處1,800 元以上5,400 元以下罰鍰。違反前開規定者，並予
    記違規點數3 點。道路交通管理處罰條例第53條第1 項及第
    63條第1 項第3 款分別定有明文。經查，本件異議人固承認
    有於前開時、地遭警攔查掣單舉發之事實，惟堅決否認有何
    闖紅燈之違規行為，並以前開情詞置辯。經查，證人即本件
    舉發員警乙○○到庭結證稱：伊當時係站立在忠義路上某私
    人停車場前執勤，距離伊舉發異議人闖紅燈之紅綠燈號誌約
    50至100 公尺左右，伊站立之位置確實只能看到異議人行車
    方向紅綠燈號誌的背面，無法直接看到號誌變換的情形，伊
    當時判斷異議人闖紅燈的依據是因當時公華坑的燈號已經變
    換為綠燈，與異議人同一方向的所有車輛也都停止了，只有
    異議人及另外1 輛機車闖越，因公華坑與忠義路口的交通號
    誌，係公華坑號誌係綠燈時，忠義路的號誌就非綠燈，伊可
    以看得到公華坑的燈號已變換為綠燈，且其他車輛都停止了
    ，所以伊就將異議人及另1 輛機車攔停舉發。當時伊看到的
    號誌即為提示之附件四照片上伊所圈畫之號誌，而異議人闖
    越者為提示之附件一照片所示之號誌等語（見本院98年6 月
    30日訊問筆錄），可見證人乙○○判斷異議人闖紅燈之主要
    依據係認附件四照片上所圈畫之交通號誌（參本院卷第11頁
    照片）與異議人行車方向之附件一照片所示交通號誌（參本
    院卷第7 頁照片）並非同一時相，既見附件四照片所圈畫之
    交通號誌為綠燈，異議人行車方向之附件一照片所示交通號
    誌即為紅燈，且其他與異議人同一行車方向之車輛皆停止，
    僅有異議人與另1 輛機車闖越，並非親見異議人在交通號誌
    變換為紅燈後仍行闖越甚明。是為究明證人乙○○之判斷依
    據是否無誤，本院就前述附件四照片所圈畫之交通號誌與異
    議人行車方向之附件一照片所示交通號誌之時制函詢桃園縣
    政府交通處結果，經函覆稱：桃園縣龜山鄉○○路、公華坑
    號誌於97年12月31日迄今應無號誌時相變更紀錄，其號誌時
    相與現況相符，關於函詢之忠義路南下車道距近端號誌與忠
    義路北上車道遠端號誌（來函附件標示A 及標示B） 燈號是
    否同時顯示紅綠及綠燈部分，依據號誌時制及本府人員赴現
    場檢核，上開二燈號運作屬同一時相，於忠義路北上車道遠
    端號誌（標示B） 轉換為綠燈時，其南下車道距近端號誌（
    標示A） 係同時顯示為綠燈等語，此有桃園縣政府98年7 月
    17日府交工字第0980259345號函及函附之桃園縣龜山鄉○○
    路－公華坑路口號誌時制計劃資料表附卷可稽（見本院卷第
    37-38 頁），足見證人乙○○所見之附件四照片所圈畫之交
    通號誌（即本院前揭函詢標示為B 之交通號誌）與異議人行
    車方向之附件一照片所示交通號誌（即本院前揭函詢標示為
    A 之交通號誌）應為同一時相，則證人乙○○見附件四照片
    所圈畫之交通號誌為綠燈時，異議人行車方向之附件一照片
    所示交通號誌亦同為綠燈，證人乙○○前述判斷異議人闖越
    紅燈之基礎實已出現違誤，異議人前開所辯，尚非無據。是
    本院審酌本案相關證據資料，已使本院對於異議人是否有本
    案違規事實產生合理之懷疑，依前揭訴訟上之待證事實「倘
    有懷疑，則從被告之利益作解釋」之證據法則，自應作對異
    議人有利之認定。此外，復查無其他積極證據足以證明異議
    人行經有燈光號誌管制之交岔路口闖紅燈之違規行為，原處
    分機關遽認異議人有前開違規情事，裁處異議人罰鍰1,800
    元，並記違規點數3 點，即難認為允當，應認異議人之異議
    為有理由，由本院將原處分撤銷，另為異議人不罰之諭知。
據上論斷，應依道路交通管理處罰條例第87條第2 項、道路交通
案件處理辦法第20條，裁定如主文。
中    華    民    國    98    年    7     月    24    日
                        交通法庭  法  官   許雅婷
以上正本證明與原本無異。
如不服本裁定，應於送達後5 日內，向本院提出抗告狀。
                                  書記官   吳玉蘭
中    華    民    國    98    年    7     月    24    日


司法院資訊處製作；財團法人民間司法改革基金會備份。
